【裁判字號】    89,判,2695
【裁判日期】    890908
【裁判案由】    稅捐稽徵法
【裁判全文】
最  高  行  政  法  院  判  決                  八十九年度判字第二六九五號
    再 審原 告  良輝塑膠工業股份有限公司
    代  表  人  甲○○
    再 審被 告  財政部臺灣省南區國稅局
    代  表  人  許虞哲
右當事人間因稅捐稽徵法事件，再審原告對本院中華民國八十七年十一月五日八十七
年度判字第二二○七號判決，提起再審之訴，本院判決如左︰
    主  文
再審之訴駁回。
再審訴訟費用由再審原告負擔。
    事  實
緣再審被告以再審原告於民國八十年間興建大樓工程，未依法取得實際承包廠商開立
之統一發票，而取得出借牌照之大雄營造有限公司（以下簡稱大雄公司）開立之不實
統一發票，金額計新台幣（下同）五、二三八、○九五元，違反行為時所得稅法第二
十一條及稅捐稽徵機關管理營利事業會計帳簿憑證辦法第二十一條規定，乃依行為時
稅捐稽徵法第四十四條規定，按應自他人取得憑證而未取得，經查明認定之總額處百
分之五罰鍰計二六一、九○四元。再審原告不服，以其無法區別實際承造廠商之牌照
究係自我或向他人借用，難謂有違反稅法之故意過失云云，申經復查結果，以再審原
告八十年間興建大樓工程，以第一商業銀行台南分行九月十八日ＡＨ0000000
號支票支付工程價款予案外人廖振中，該支票並經廖君兌領，違章事證明確，乃未准
變更。向財政部提起訴願，經遭駁回，訴經行政院台八十五訴字第二五三三九號再訴
願決定將原決定撤銷，由原決定機關另為適法之決定。案經財政部重為訴願決定，仍
駁回其訴願，再訴願決定遞予駁回，再審原告不服，遂提起行政訴訟，經本院八十七
年十一月五日八十七年度判字第二二○七號判決（以下稱原判決）駁回。再審原告以
原判決有行政訴訟法第二百七十三條第十三款「當事人發見未經斟酌之證物或得使用
該證物者」等再審事由，對之提起再審之訴。茲摘兩造訴辯意旨於次：
再審原告起訴意旨略謂：一、原判決認定再審原告取得非交易對象大雄公司之統一發
票，並非事實。有台南市政府工務局核發之使用執照可資證明承攬事實及工程施工事
實，且本公司興建大樓工程，既為再審被告所不爭，現再審被告並未查得本公司非由
大雄公司承攬興建之證據及事實，卻一再認定再審原告未依法取得實際承包廠商開立
之統一發票，容有未洽。二、再審原告初未承認大雄公司非再審原告實際交易對象及
知該公司有借牌情事。而台灣高等法院高雄分院八十三年度上更（一）字第二六一號
刑事判決係認定大雄公司負責人姬週聖明知該公司與樵一建設股份有限公司間並無建
材買賣，竟以向虛設之該樵一公司取得之發票，作為進貨憑證，構成稅捐稽徵法第四
十一條及第四十七條第一款之罪責，而處以有期徒刑四月，並未言及大雄公司有開立
不實發票與他人之事實。另台灣新竹地方法院八十三年度訴字第一五○號刑事判決略
謂：「．．．，亦均未及大雄公司借牌之事實，此有原處分卷附談話筆錄及再訴願
機關卷附各該刑事判決影本可稽」。現本判決理由第四頁第十行亦引用「台灣高等法
院高雄分院八十三年度上更（一）字第二六一號及台灣新竹地方法院八十三年度訴字
第一五○號刑事判決認定屬實等語」，據此原判決顯未詳加查核，公允論處，其認事
用法，尚有疏略。三、原判決理由所稱之台灣台北地方法院檢察署檢察官八十一年度
偵字第二二四七四號及八十二年度偵字第二六○九號、五六九一號起訴書，雖指出該
案被告徐榮助七十九年間提供大雄公司執照，交由另一被告林東村仲介出借，從中抽
取佣金之犯行，惟該犯行嗣經台灣台北地方法院八十三年度訴字第二九○四號刑事判
決，以無積極證據，判決林東村等無罪（參見行政院八十五年七月二十五日台八十五
訴字第二五三三九號再訴願決定）．．．。」等語，現再審被告未進一步查證該案徐
榮助等人判決結果，而僅憑該起訴書認定再審原告取得大雄公司之進項憑證為非交易
對象之憑證，尚難謂適法。四、綜上所論，貴院八十七年度判字第一○三四號確定判
決，對再審原告因興建大樓取得大雄公司七十九年度之統一發票案，經查證後既已撤
銷再審被告之原處分，貴院對相同案件之審理應受到拘束，現貴院八十七年度判字第
二二○七號判決卻駁回再審原告前揭相同案件之訴，依上揭理由所述，原判決實未對
相關證據及事實詳加斟酌且多有疏漏，顯未適法，請判決廢棄原判決，撤銷一再訴願
決定及原處分等語。
再審被告答辯意旨略謂：本件再審原告對其交易對象是否為牌照上登記之廠商，其約
定交易之廠商是否有交易能力，本應負交易上之注意義務，而非僅就契約書文字或法
律規定之權利義務關係為審查。核其情節，非不能注意，即應負過失之責。再審原告
委他人興建工程，未依規定自直接銷售人（即承包人）取得憑證，即構成稅捐稽徵法
第四十四條規定之違法行為。再審原告取得大雄營造公司開立之統一發票金額計五、
二三八、○九五元，而卻將工程價款開立以案外人廖振中為受款人之第一商業銀行台
南分行八十年九月十八日ＡＨ0000000號支票，交予廖振中承兌。此一交易上
異常之現象，應注意，能注意而不注意，自難謂無過失。又稅法規定營利事業有關取
得，給予及保存憑證之義務，旨在確實掌握稅籍資料，以健全勾稽查核制度，故法令
規定「自他人」取得憑證，當然為自直接銷售人取得憑證，納稅人違反此一規定即應
加以處罰，再審原告疏於注意，難謂無過失。本件再審原告一再訴稱其實際交易對象
為大雄營造公司，並取具其所開立之統一發票為憑證，然再審原告其工程款支付對象
卻為案外人廖振中，交易有違常規，顯見大雄營造公司非為實際承造廠商，本件再審
原告興建工程，未取具實際承造廠商開立之統一發票，卻取得非交易對象之大雄營造
公司不實發票作為憑證，顯已違反應依法取得憑證之作為義務，即應論罰。再者再審
原告之違章事證再審被告既已查得資金支付對象，與取得憑證開立對象不符，又再審
原告所訴稱之證物在前訴訟中已經提出，並經原判決加以論斷，未予取者，自不足復
援之為再審之原因。綜上所述，再審原告之訴為無理由，請判決駁回再審之訴等語。
    理  由
按行政訴訟法第二百七十三條第十三款所謂當事人發見未經斟酌之或得使用該證物者
，係指該項證物在前訴訟程序中即已存在，而當事人不知其存在或不能使用，現始發
見或始能使用者而言，但以如經斟酌可受較有利益之裁判者為限，迭經本院著有判例
。本件原判決係以：「原告（即再審原告下同）於八十年間興建大樓工程，未依法取
得實際承包廠商開立之統一發票，而取得出借牌照之大雄公司開立之不實統一發票，
金額計五、二三八、○九五元，違反行為時所得稅法第二十一條及稅捐稽徵機關管理
營利事業會計帳簿憑證辦法第二十一條規定，乃依行為時稅捐稽徵法第四十四條規定
，按應自他人取得憑證而未取得，經查明認定之總額處百分之五罰鍰計二六一、九○
四元。原告申經復查結果，被告（即再審被告）以原告八十年間興建大樓工程，以第
一商業銀行台南分行九月十八日ＡＨ0000000號支票支付工程價款予案外人廖
振中，該支票並經廖君兌領，違章事證明確，乃未准變更。向財政部提起訴願，經遭
駁回，訴經行政院台八十五訴字第二五三三九號再訴願決定將原決定撤銷，由原決定
機關另為適法之決定。財政部重為訴願決定，以大雄公司為販賣統一發票之虛設行號
，有台灣台北地方法院檢察署檢察官八十一年偵字第二二四七四號、八十二年偵字第
二六○九號及第五六九一號起訴書影本附原處分機關卷可稽，原告未取得實際承造廠
商開立之統一發票，經取具原告會計王雅香八十四年一月二十七日談話筆錄、統一發
票、轉帳傳票等資料，認違章事證明確，遂處以罰鍰，且原告對其交易對象是否即牌
照上登記之廠商，應負交易上之注意義務，核其情節，非不能注意，即應負過失之責
，原告委託他人興建工程，未依規定自直接銷售人（即承包人）取得憑證，即構成稅
捐稽徵法第四十四條規定之違法行為。又大雄公司係以出借牌照販售統一發票，並以
不正當方法幫助逃漏稅捐及虛設行號之事實，分別經台灣高等法院高雄分院八十三年
度上更(一)字第二六一號及台灣新竹地方法院八十三年度訴字第一五○號刑事判決認定
屬實，有上開刑事判決影本可稽，足證大雄公司並未承包本件新建工程，非原告實際
交易對象，原告疏於注意，難謂無過失，遂駁回其訴願，經核並無違誤。。查本件原
告系爭興建大樓工程之約定承包廠商大雄公司，並非合法經營而僅涉及出借牌照予第
三人之違法，故或可謂與原告所取得之統一發票之合法性與正當性無。乃大雄公司
為出借牌照之虛設行號，完全無實際交易之可能性，原告對其交易對象是否為牌照上
登記之廠商，其約定交易之廠商實際上是否有交易能力，本應負交易上之注意義務，
而非僅就契約書文字或法律規定之權利義務關係為審查，原告主張無法知悉大雄公司
是否涉及虛設行號之違法，實有違交易習慣及交易上之注意義務。原告取得完全無交
易能力僅販賣統一發票之虛設行號開立之統一發票金額計五、二三八、○九五元，而
將工程價款開立以案外人廖振中為受款人之第一商業銀行台南分行八十年九月十八日
ＡＨ0000000號支票，交予廖振中承兌，對此一縱屬合法，惟交易上異常之現
象，應注意、能注意而不注意，自難謂無過失。再查首開法令規定「自他人」取得憑
證，當然應解釋為自直接銷售人取得憑證。原告主張，現有法令尚未發現有他種作業
辦法規定，令原告有取得非大雄公司統一發票據以入帳之條例云云，並無足採。又查
稅捐稽徵法第四十四條規定之處罰，乃行為罰，並不以發生漏稅之結果為要件，本件
原告雖主張無逃漏稅捐之情事，惟原告既未依規定自直接銷售人取得憑證，即構成違
反稅捐稽徵法第四十四條規定之違法行為。」等語，為駁回其訴之論據，核其認事用
法，尚無違反法規判例或解釋情形，再審原告所提本院八十七年度判字第一○三四號
判決，核係另案，本院自不受其拘束，至再審原告所提台南市政府工務局使用執照影
本，業經於前訴訟程序中提出（見本院八十七年度訴字第○○四一一號卷第十六頁）
當無不知其存在或不能利用情事，揆諸首揭說明，自難據以提起再審之訴。本件並無
法定再審原因，再審之訴，顯無再審理由，應予駁回。
據上論結，本件再審之訴為無理由，爰依行政訴訟法第二百七十八條第二項、第九十
八條第三項前段，判決如主文。
中    華    民    國     八十九      年      九      月       八        日
              最 高 行 政 法 院 第 四 庭
                                審 判 長 法  官      吳  錦  龍
                                         法  官      高  啟  燦
                                         法  官      林  家  惠
                                         法  官      姜  仁  脩
                                         法  官      吳  明  鴻
右  正  本  證  明  與  原  本  無  異
                                         法院書記官  張  惠  美
中    華    民    國     八十九      年      九     月        八        日


司法院資訊處製作；財團法人民間司法改革基金會備份。
